臺灣臺中地方法院刑事判決　　　　　　 100年度易字第3470號
公　訴　人　臺灣臺中地方法院檢察署檢察官
被　　　告　邵怡銘
上列被告因竊盜案件，經檢察官提起公訴（100 年度偵字第1832
3 號），茲本院判決如下：
    主  文
邵怡銘竊盜，累犯，處有期徒刑月，如易科罰金，以新臺幣壹
仟元折算壹日。
    犯罪事實
一、邵怡銘曾於民國96年間因竊盜案件，經本院以96年度易字第
    3430號刑事判決判處有期徒刑1年3月，減為有期徒刑7月又
    15日確定；又於96年間因竊盜案件，經本院以96年度沙簡字
    第570號刑事簡易判決判處有期徒刑6月確定；復於96年間因
    竊盜等案件，經本院以96年度易字第4782號刑事判決各判處
    有期徒刑8月、1年2月，各減為有期徒刑4月、7月確定；另
    於96年間因竊盜案件，經本院以96年度易字第5243 號刑事
    判決各判處有期徒刑1年、1年，應執行有期徒刑1 年6月，
    經上訴由臺灣高等法院臺中分院以97年度上易字第120號刑
    事判決撤銷原審部分判決，改判處有期徒刑1年、3月，並予
    駁回上訴部分，定應執行有期徒刑1年6月確定，上揭各罪，
    經聲請臺灣高等法院臺中分院以97年度聲字第1069號裁定應
    執行有期徒刑3年4月確定後，經移送接續執行，於99年6月
    30日因縮短刑期假釋出監並付保護管束，並於99年11月5日
    保護管束期滿視為因減刑而赦免。詎其不知悔改，竟基於意
    圖為自己不法所有之竊盜犯意，於100年3 月14日晚上10時
    許，途經王清杉位於臺中市○○區○○路18 巷15號即非供
    人日常居住之住宅，亦非現有人居住之建築物，適見王清杉
    所有之鋁門窗2個置於建築物內地上，且該建築物後門未上
    鎖之際，徒步由該建築物後門進入上揭建築物內【無故侵入
    他人建築物部分，未據告訴】，徒手竊取王清杉所有之鋁門
    窗2個得手後，將竊得之前開物品搬運離開現場，並變賣予
    不知情之資源回收業者得款花用完畢。嗣經王清杉於100年3
    月15日上午7時45分發覺並報警後，由警方至現場採集指紋
    ，送請內政部刑事警察局鑑定指紋而循線查獲上情。
二、案經臺中市政府警察局清水分局報請臺灣臺中地方法院檢察
    署檢察官偵查起訴。
    理  由
一、證據能力部分：
  (一)按被告以外之人（包括證人、鑑定人、告訴人、被害人及共
    同被告等）於審判外之陳述雖不符刑事訴訟法第159條之1至
    之4之規定，而經當事人於審判程序同意作為證據，法院審
    酌該言詞陳述或書面陳述作成時之情況，認為適當者，亦得
    為證據，刑事訴訟法第159條之5第1項定有明文。其立法意
    旨在於傳聞證據未經當事人之反對詰問予以核實，原則上先
    予排除。惟若當事人已放棄反對詰問權，於審判程序中表明
    同意該等傳聞證據可作為證據，基於尊重當事人對傳聞證據
    之處分權使訴訟程序得以順暢進行，上開傳聞證據則有證據
    能力（最高法院94年度臺上字第4890號判決要旨參照）。又
    按當事人、代理人或辯護人於法院調查證據時，知有第159
    條第1項不得為證據之情形，而未於言詞辯論終結前聲明異
    議者，視為有前項之同意，刑事訴訟法第159條之5第2項亦
    定有明文。亦即，傳聞證據未經當事人之反對詰問予以核實
    ，原則上先予排除，惟若當事人已放棄詰問或未聲明異議，
    基於證據資料愈豐富，愈有助於真實發現之理念，且強化言
    詞辯論主義，法院自可承認該傳聞證據例外擁有證據能力。
    經查，證人即被害人王清杉分別於警詢中、於檢察事務官調
    查中之陳述（參見警卷第25頁至第26頁；臺灣臺中地方法院
    檢察署100年度偵字第18323號偵查卷宗第19頁），雖係被告
    以外之人於審判外之陳述，性質上屬傳聞證據，惟經檢察官
    、被告邵怡銘均同意作為證據，又本院審酌該言詞陳述作成
    時之情況，並查無其他不法之情狀，足認為得為本案之證據
    ，依刑事訴訟法第159條之5之規定，有證據能力。
  (二)以下本案所引用被告以外之人於審判外之言詞或書面陳述（
    除理由欄一(一)所述部分外），而不符合刑事訴訟法第159 條
    之1至第159條之4之規定者，均經本院於審理時當庭直接提
    示而為合法之調查，檢察官、被告均同意作為證據，本院審
    酌前開證據作成或取得之狀況，均無非法或不當取證之情事
    ，亦無顯不可信之情況，故認為適當而均得作為證據。是前
    開證據，依刑事訴訟法第159條之5之規定，均具有證據能力
    ，先予敘明。
  (三)除法律另有規定外，實施刑事訴訟程序之公務員因違背法定
    程序取得之證據，其有無證據能力之認定，應審酌人權保障
    及公共利益之均衡維護，刑事訴訟法第158條之4定有明文。
    本案所引用之非供述證據，並無證據證明係實施刑事訴訟程
    序之公務員違背法定程序所取得，且檢察官、被告均未表示
    無證據能力，自應認均具有證據能力。
二、訊據被告對其於上揭時、地，徒手竊盜之事實，於本院審理
    時（參見本院卷宗第22頁）坦承不諱，核與證人即被害人王
    清杉分別於警詢中、於檢察事務官調查中之陳述失竊情節大
    致相符（參見警卷第25頁至第26頁；臺灣臺中地方法院檢察
    署100年度偵字第18323號偵查卷宗第19頁），且有內政部警
    政署刑事警察局100年4月7日刑紋字第1000045330號鑑定書
    影本1紙、臺中市政府警察局清水分局刑案現場勘查報告1份
    （參見警卷第1頁至第16頁）附卷可參，核屬相符，足認被
    告上開自白，確與事實相符，本案事證明確，被告上揭犯行
    ，應堪認定。
三、按犯竊盜罪而有侵入住宅或有人居住之建築物、船艦或隱匿
    其內而犯之者，處6月以上、5年以下有期徒刑，得併科新臺
    幣10萬元以下罰金，刑法第321條第1項第1款定有明文。另
    刑法第321條第1項第1款之侵入住宅竊盜罪，其所謂「住宅
    」，乃指人類日常居住之場所而言（最高法院76年臺上字第
    2972號判例要旨參照）。申言之，該住宅固不必行竊時有人
    在內，但須已有人實際遷入居住為條件；又按刑法第321條
    第1項第1款所謂建築物，係指住宅以外上有屋面周有門壁，
    足蔽風雨，供人出入，且定著於土地之工作物而言（最高法
    院50年臺上字第532號判例要旨參照）。經查，上揭建築物
    係被害人王清杉於89年2月間購買，僅作為其白天從事木工
    之工作場所，而未曾居住於該處，其晚上則回家休息等情，
    業據被害人王清杉於檢察事務官調查中證述明確（參見同上
    偵查卷宗第19頁）。是該處既僅供被害人王清杉作為工作場
    所使用，且非屬供被害人日常「住居」生活作息之場所，依
    前揭說明，該處自非住宅，且該建築物亦因未有人居住，尚
    難論以刑法第321條第1項第1款加重竊盜罪，先予說明。
四、核被告所為，係犯刑法第320條第1項之竊盜罪。另按刑法上
    竊盜罪既遂未遂區分之標準，係採權力支配說，即行為人將
    竊盜之客體，移入一己實力支配之下者為既遂，若著手於竊
    盜，而尚未脫離他人之持有，或未移入一己實力支配之下者
    ，則為未遂（最高法院84年度臺上字第2256號判決要旨參照
    ）。被告已將竊盜之客體即鋁門窗移入一己實力支配之下，
    已如前述，應屬竊盜既遂。又依赦免法第1條明文，減刑係
    屬赦免之一種寬典，是被告之刑期因減刑條例實施而赦免，
    則其究否構成累犯，應自該赦免之翌日起算至本件犯罪行為
    時，是否在5年以內為斷，並非按執行完畢之日期起算（最
    高法院84年度臺非字第94號判決要旨參照）。經查，被告曾
    於96年間因竊盜案件，經本院以96年度易字第3430號刑事判
    決判處有期徒刑1年3月，減為有期徒刑7月又15日確定；又
    於96年間因竊盜案件，經本院以96年度沙簡字第570號刑事
    簡易判決判處有期徒刑6月確定；復於96年間因竊盜等案件
    ，經本院以96年度易字第4782號刑事判決各判處有期徒刑8
    月、1年2月，各減為有期徒刑4月、7月確定；另於96年間因
    竊盜案件，經本院以96年度易字第5243號刑事判決各判處有
    期徒刑1年、1年，應執行有期徒刑1年6月，經上訴由臺灣高
    等法院臺中分院以97年度上易字第120號刑事判決撤銷原審
    部分判決，改判處有期徒刑1年、3月，並予駁回上訴部分，
    定應執行有期徒刑1年6月確定，上揭各罪，經聲請臺灣高等
    法院臺中分院以97年度聲字第1069號裁定應執行有期徒刑3
    年4月確定後，經移送接續執行，於99年6月30日因縮短刑期
    假釋出監並付保護管束，並於99年11月5日保護管束期滿視
    為因減刑而赦免等情，此有臺灣高等法院被告前案紀錄表、
    臺灣臺中地方法院檢察署刑案資料查註紀錄表各1份存卷可
    考，其受徒刑一部之執行而赦免後，於5年內故意再犯本案
    有期徒刑以上之罪，應依刑法第47條第1項之規定，論以累
    犯，並加重其刑。爰審酌被告正值壯年，貪慾圖利，不思以
    合法正當途徑賺取所得，竟徒手竊取他人財物，理應從重量
    刑，然本院參酌被告犯後坦承犯行，竊取財物價值尚非鉅額
    ，對被害人所生損害等其他一切情狀，量處如主文所示之刑
    ，並諭知易科罰金之折算標準。
五、至起訴意旨，就被告上開犯行，因認為被告顯有犯罪習慣，
    聲請本院在判處被告罪刑之同時，依竊盜犯贓物犯保安處分
    條例規定，諭知被告入勞動場所強制工作等語，惟查：
  (一)按刑法上之習慣犯，與累犯、（修正前）連續犯之性質有別
    ，必須有具體之事實，足資證明行為人有犯罪之惡習及慣行
    ，始有習慣犯規定之適用，並非一有累犯或（修正前）連續
    犯之情形，即可認為有犯罪之習慣（最高法院54年度臺上字
    第3041號判決要旨參照）；又竊盜犯贓物犯保安處分條例第
    2條第4項規定：「應執行之刑未達1年以上者，不適用本條
    例」，從而18歲以上之竊盜犯或贓物犯，縱有犯罪之習慣，
    如果其應執行刑，未達1年以上者（包括依減刑條例減刑後
    所定之應執行刑在內），不得適用本條例宣告強制工作處分
    （最高法院86年度臺上字第3133號判決要旨參照）。另被告
    是否有犯竊盜罪之習慣，應考量行為人是否確有犯罪之習慣
    ，自其是否平時就備妥犯罪工具以供犯罪之用、生活所需是
    否多經由犯罪而來、其為犯罪之時間間隔是否甚為密集等客
    觀情狀綜合加以判斷，方足認定。
  (二)本案被告其應執行刑，未達有期徒刑1 年以上；況被告前雖
    曾於96年間因竊盜案件，經法院判刑確定並入監執行，均已
    如前述，然與本案上揭犯行之時間已有數年間隔，僅憑過去
    前科遽論以被告有犯罪之習慣，尚有可慮；另其為本案竊盜
    犯行僅有1 次客觀情狀觀之，尚難據此逕認被告有犯竊盜罪
    之習慣；況強制工作之性質雖屬保安處分，然亦同時剝奪被
    告之自由，而有類似刑罰之效果，是強制工作之諭知，亦應
    注意與其所犯之罪是否罪刑相當。被告上開犯行經本院判處
    有期徒刑3 月，與被告之犯罪情節已屬相當，如再諭知被告
    強制工作，即有罪刑不相當之嫌。此外，本院復查無其他積
    極證據足以證明被告有犯罪之習慣，自難依起訴意旨所請對
    被告宣告令入勞動場所強制工作，附此敘明。
據上論斷，應依刑事訴訟法第299 條第1 項前段，刑法第320 條
第1 項、第47條第1 項，第41條第1 項，刑法施行法第1 條之1
第1 項、第2 項前段，判決如主文。
本案經檢察官王淑月到庭執行職務。
中    華    民    國   100    年    11    月    30    日
                  刑事第二庭    法  官  唐中興
以上證明與原本無異。
如不服本判決，應於判決送達後10日內，向本院提出上訴狀。
中    華    民    國   100    年    11    月    30    日
                                書記官  簡雅文
【附錄本案判決論罪科刑法條全文】：
中華民國刑法第320條
意圖為自己或第三人不法之所有，而竊取他人之動產者，為竊盜
罪，處5 年以下有期徒刑、拘役或5 百元以下罰金。
意圖為自己或第三人不法之利益，而竊佔他人之不動產者，依前
項之規定處斷。
前二項之未遂犯罰之。